臺灣高等法院臺南分院刑事判決
　　　　　　　　　　　　　　　　94年度上訴字第1030號　Ａ
上　訴　人　臺灣臺南地方法院檢察署檢察官
被　　　告　甲○○
上列上訴人因被告偽造文書等案件，不服臺灣臺南地方法院94年
度簡上字第99號中華民國94年 8月26日第一審判決（聲請簡易處
刑案號：臺灣臺南地方法院檢察署92年度偵字第 12441號，原審
法院簡易庭以93年度簡字第1943號簡易判決後，被告提起上訴，
經原審法院管轄之第二審合議庭依通常程序審理），檢察官提起
上訴，本院判決如下：
    主  文
原判決撤銷。
甲○○共同連續行使偽造私文書，足以生損害於他人，處有期徒
刑伍月，如易科罰金，以參佰元折算壹日。
如附表所示之偽造之「乙○○」簽名及指印均沒收。
    事  實
一、甲○○自報紙廣告得悉可辦理行動電話門號換取現金，經電
    話聯絡後，自稱「小郭」之成年男子（真實姓名年籍不詳）
    向其表示：提供證件資料予伊辦理行動電話門號，每支門號
    ，由伊支付報酬新台幣（下同）三百元予甲○○，門號則由
    伊（即「小郭」者）取得等情，甲○○見有利可圖，遂與該
    自稱「小郭」之成年男子，共同基於為自己不法所有及偽造
    文書之概括犯意聯絡，由甲○○於民國91年12月底，向乙○
    ○表示有朋友可代辦行動電話門號，乙○○因此委由甲○○
    代為辦理行動電話門號一支供自己使用，而將國民身分證一
    張交予甲○○，詎甲○○取得乙○○之國民身分證後，竟逾
    越乙○○之上開委任範圍，未經乙○○之同意，擅自冒用乙
    ○○之名義，先後於92年1月4日 、92年1月10日，填寫如附
    表所示之行動電話申請書、聲明書或同意書，並在其上偽造
    「乙○○」之簽名及指印後（甲○○恐乙○○察覺遭其冒名
    申請行動電話門號，並在申請書上填載其位於臺南市○○街
    81號5樓之8之租住處作為帳單寄送地址，及該租住處之（06
    ） 0000000號市內電話作為住宅連絡電話），即將上開偽造
    之文書及乙○○之身分證，交予「小郭」之成年男子，分別
    持向泛亞電信股份有限公司（以下簡稱泛亞電信）、遠傳電
    信股份有限公司（以下簡稱遠傳電信）、臺灣大哥大股份有
    限公司（以下簡稱臺灣大哥大）及和信電訊股份有限公司（
    以下簡稱和信電訊）之經銷廠商（詳如附表所示之電信通訊
    行或特約服務中心），申辦各該公司之行動電話門號，致附
    表所示之各電信通訊行或特約服務中心、及泛亞電信、遠傳
    電信、臺灣大哥大、和信電信等公司，誤以為係乙○○本人
    申辦，而陷於錯誤，同意核發，並分別交付如附表所列之00
    00000000號（遠傳電信）、0000000000號（泛亞電信）、00
    00000000號（台灣大哥大）、000000 0000、0000000000、0
    000000000號（和信電訊）共六支行動電話門號及ＳＩＭ卡
    ，並足生損害於附表所示之各電信通訊行或特約服務中心、
    及泛亞電信、遠傳電信、臺灣大哥大、和信電信等公司對於
    其等門號管理及使用者審核之正確性，暨乙○○本人之權益
    。得手後，「小郭」之成年男子，每一門號支付甲○○三百
    元，共一千八百元，而上開六只ＳＩＭ卡則由「小郭」之成
    年男子取得，或由「小郭」者或由其交付予不詳姓名之人使
    用，均未依帳單繳費，而取得免費打電話之財產上利益，迄
    92年4、5月間止，以上述方式共積欠上開四家電信公司共計
    三萬三千九百二十一元，直至乙○○接獲電信公司催繳費用
    通知單，始得知上情。
二、案經乙○○訴請臺灣臺南地方法院檢察署檢察官偵查起訴。
    理  由
壹、認定犯罪事實所憑之證據及理由
  一、訊據被告甲○○固坦白承認：於91年12月底，向乙○○拿
      取身分證，並以乙○○名義代為填寫申請書，交由「小郭
      」者申請附表所示之行動電話門號，並向「小郭」收取每
      一門號三百元之代價等情，惟矢口否認有何上開犯行，並
      辯稱：伊係經告訴人乙○○之同意，請「小郭」代其辦理
      「辦門號送現金」活動，告訴人有簽具委任同意書，因事
      後「小郭」未依約將現金交付乙○○，乙○○始反悔否認
      有此事，又因「小郭」說伊是代辦，所以要留伊電話，以
      便電信公司查詢時確認，留的都是伊租住處南華街的電話
      地址，不知他們是要寄帳單的云云。
  二、經查被告於上開時間，以乙○○之名義填載行動電話門號
      申請書，向附表所示之各電信通訊行或特約服務中心、申
      請泛亞電信、遠傳電信、臺灣大哥大、和信電信等公司，
      ，核發如附表所列之0000000000號（遠傳電信）、000000
      0000號（泛亞電信）、0000000000號（台灣大哥大）、00
      00000000、0000000000、0000000000號（和信電訊）共六
      支行動電話門號及ＳＩＭ卡之事實，業經原審法院向泛亞
      電信、遠傳電信、臺灣大哥大、和信電信等公司查證屬實
      ，並有各該公司所檢送之申請書、聲明書及同意書在卷足
      稽（原審法院93年度簡字第1943號卷第14、15、18、19、
      26、29至31頁），被告亦自承申請書係伊填寫的，其上之
      「乙○○」簽名及指紋亦係伊所為等語在卷（本院第42頁
      ）。綜參上開補強證據，足資證明被告前述自白之真實，
      堪認該部分自白應屬真實。
  三、被告雖惟矢口否認有何上開犯行，並以前詞置辯，是本院
      應審酌者為被告申請上開六支行動電話門號是否經由乙○
      ○之同意？經查：
    (一)證人即告訴人乙○○於本院審理時，以證人身分具結，經
      交互詰問而結證稱：「被告主動告訴我說他有朋友在辦理
      手機，所以我才請他幫我辦理行動電話要自己使用。」、
      「我只是要請他（即指被告）幫我辦壹支手機要自己使用
      。」、「被告沒有跟我講要以我的名義辦手機換現金給我
      。」、「附表所示之行動電話申請書不是我簽名及按指印
      的，這些申請書我一直沒有看過，直到電信公司要我繳費
      用我才得知。」等語明確（本院卷第41、42頁），足見告
      訴人乙○○所委任之授權範圍應僅限申請一支行動電話門
      號且須交由其使用，而非申請上開六支行動電話以換取現
      金至明，是以該六支行動電話門號之申辦，應非經告訴人
      乙○○之同意，堪予確認。
    (二)雖告訴人乙○○於原審審理時證述：有委任被告為伊辦理
      「辦門號送現金」乙事，並於本院審理時，經被告提出委
      任書，詰問告訴人乙○○是否於91年12月份委託其辦理手
      機門號，告訴人乙○○亦稱是的（本院卷第39頁），然嗣
      後告訴人乙○○對於91年12月委託被告辦理手機乙事，已
      明確說明：我只是要請被告幫我辦壹支手機要自己使用等
      語，且觀諸附卷之委任書，係以臺灣臺南地方法院檢察署
      「請求撤回再議狀」例稿之背面書立，再者，該委任書中
      ，告訴人與被告之筆跡墨色，核與92年6月13日簽立之和
      解書相同，即令告訴人乙○○亦指證：委任書是九十二年
      六月十三日和解之時才簽的，委任書只有簽名是我親自簽
      名，但內容不是我寫等語（本院卷第41頁），並核與證人
      即告訴人乙○○之母親劉玉華於檢察官偵查時結證稱：委
      任書及和解書是去年伊陪告訴人來開庭後，被告要告訴人
      簽名，說他一毛錢都不給，當時伊沒有看到內容等語綦詳
      （偵查卷第13頁），足見告訴人乙○○所陳稱：上開委任
      書係92年 6月13日和解時始簽名的乙情，應與事實相符，
      堪予採信。準此益徵被告係未經告訴人乙○○之同意而申
      辦上開六支手機門號，而事後企圖以由告訴人乙○○補簽
      委任書，而掩蓋其犯行甚明。況且，依前所述，告訴人乙
      ○○縱有委任，依其委任之旨，乃僅授權代辦一支手機門
      號供自己使用，則被告逾越告訴人乙○○之授權範圍而所
      為，自屬未經有制作權人之同意而冒用名義之偽造行為，
      應堪認定。至告訴人乙○○於原審審理時證述：有委任被
      告為伊辦理「辦門號送現金」乙事，則係因思與被告和解
      ，使被告能為其分擔部分其名義所積欠之電信費，而為迴
      護附合被告之說詞，與事實不符，自不能憑採為有利被告
      之認定。
    (三)又查，告訴人乙○○於案發時，先僅發現被告冒名申辦遠
      傳電信及臺灣大哥大二只門號，因此被告辯稱：該二門號
      係經告訴人同意申請，且告訴人每門號亦得佣金一千元云
      云；惟告訴人嗣後再發現被告另以相同方式向泛亞電信、
      和信電訊冒名申辦另四門號，且觀諸上開六只電話之申請
      書均記載以被告之租住處為帳單寄送地址，及住宅電話為
      聯絡電話，如被告確係受託，當毋庸隱瞞另曾代辦該四門
      號之事，更無須防止告訴人收取帳單而查悉冒用名義申辦
      手機門號之事，參諸上情，益顯見被告係未經告訴人乙○
      ○之同意而申辦上開六支手機門號，至為明灼。
    (四)此外，行動電話係通信工具，乃使用者付費，且又以秒計
      費，其使用費用昂貴，告訴人乙○○豈有提供其名義申辦
      電話門號，而僅收取三百元之代價，而負擔其後他人通信
      所生之鉅額電信費用之理？是被告所辯：告訴人乙○○同
      意，請「小郭」代其辦理「辦門號送現金」活動云云，顯
      與常情有悖，自不足採。
    (五)基上述各項證據綜合判斷，告訴人乙○○之指證，並無重
      大矛盾瑕疵，亦未違背經驗法則與論理法則，且核與事實
      相符，又經調查前述各項證據，已能補強告訴人乙○○指
      證被告之犯罪情節非屬虛構，能予保障告訴人乙○○之指
      訴被告犯罪事實之真實性，應可採信。
  四、綜上所述，被告所辯，顯係卸責之詞，殊非可取。從而，
      被告之上開行使偽造文書、詐欺等犯行，事證明確，洵堪
      認定。
貳、論罪科刑之理由
  一、按行動電話ＳＩＭ卡，可供通訊使用，且在一定條件下具
      有可轉讓性，具有相當之財產價值，依電信公司一般定型
      化契約之約定，雖行動電話門號ＳＩＭ卡之所有權仍屬於
      電信公司本身，卻得因私下之出售、轉讓行為而造成事實
      上所有權之移轉，得以刑法中詐欺取財罪之「物」論之。
      查被告與「小郭」者共同未經告訴人乙○○之同意申辦上
      開六支行動電話門號，被告甲○○因而獲得一千八百元之
      報酬，而「小郭」者則取得上開ＳＩＭ卡之所有權，或得
      使用該ＳＩＭ卡通信，未支付電信費而獲得財產上之利益
      ，核上開所為，係犯刑法第339條第1項之詐欺取財罪及同
      條第2項之詐欺得利罪。聲請簡易判決處刑書漏未論列刑
      法第339條第1項詐欺取財罪，尚有未合，應予補充之。
  二、被告未經告訴人乙○○之同意，冒用告訴人乙○○之名義
      填載附表所示之行動電話申請書，並在其上偽造告訴人乙
      ○○之簽名及指印，交由「小郭」持之申辦行動電話門號
      ，核其所為，係犯刑法第216條、第210條之行使偽造私文
      書罪。
    (一)被告偽造「乙○○」署名、指印於各該私文書上，係偽造
      該私文書之部分行為，均為各該偽造私文書行為所吸收，
      不另論罪。
    (二)又被告偽造各該私文書後進而持以行使，其偽造私文書之
      低度行為，應為各該行使之高度行為吸收，亦不另論罪。
  三、被告與綽號「小郭」之不詳姓名之成年男子間，有犯意聯
      絡及行為分擔，為共同正犯。
  四、被告先後多次共同詐欺取財、詐欺得利、行使偽造私文書
      犯行，時間密接，犯罪構成要件相同，顯係基於概括犯意
      反覆為之，為連續犯，應依刑法第56條之規定各論以一罪
      ，並加重其刑。
  五、被告所犯上開連續行使偽造私文書、詐欺取財及詐欺得利
      罪間，具有方法、結果之牽連關係，應依刑法第55條規定
      ，從一重之連續行使偽造私文書罪處斷。聲請簡易判決處
      刑書認應從一重論以詐欺得利罪，亦有未合。
  六、又被告偽造台灣大哥大股份有限公司及和信電訊股份有限
      公司之易購同意書及專案同意書，並據以行使之犯行部分
      ，雖未經公訴人起訴，然此部分與起訴部分有裁判上一罪
      之關係，自為起訴效力所及，本院自亦得併予審酌，附此
      敘明。
參、撤銷改判之理由
  一、公訴人提出之各項證據及告訴人乙○○之指訴，核與事實
      相合，已足說服本院形成被告甲○○上開犯罪成立之心證
      。原審未予詳為勾稽全案證據調查所得，僅以告訴人乙○
      ○證述曾委託被告辦理手機門號，而未詳予調查告訴人乙
      ○○所委任之授權範圍，即遽認上開六支行動電話之申辦
      亦為告訴人乙○○所同意，而認被告有權代理不能成立犯
      罪，並為被告無罪之諭知，容有未洽。檢察官上訴意旨，
      指摘原判決採證不當，為有理由，自應由本院將原判決撤
      銷改判，以期適法。
  二、爰審酌被告貪圖不法利益，冒名申請行動電話門號，以詐
      取財物、行動電話門號及ＳＩＭ卡，獲取免費通信之利益
      ，造成被冒用名義人名譽及信用之損害，影響行動電話公
      司對於使用者及門號管理之正確性，以及被告個人獲取利
      益一千八百元，及與其共犯「小郭」者獲取免費通信之利
      益為三萬三千九百二十一元，尚非鉅資，犯罪時間未長，
      即遭查獲等情，量處如主文第二項所示之刑，並諭知易科
      罰金之折算標準。
  三、如附表所示之申請書、聲明書及同意書上之簽名及指印，
      係偽造之印文或署押，爰依刑法第219條之規定，併予諭
      知沒收。至於附表所示之申請書、聲明書及同意書業經被
      告提出行使交付各該電信或電訊公司以申請行動電話門號
      ，並經受理在案，已非被告所有之物，自不得諭知沒收，
      併此敘明。
肆、適用之法律
  一、刑事訴訟法第369條第1項前段、第364條、第299條第1項
      前段。
  二、刑法第28條、第56條、第216條、第210條、第339條第1項
      、第2項、第55條、第41條第1項前段、第219條。
  三、罰金罰鍰提高標準條例第1條前段、第2條。
本案經檢察官徐松奎到庭執行職務。
中　　華　　民　　國　　94　　年　　12　　月　　27　　日
                  刑事第四庭    審判長法　官　吳志誠
                                      法　官　林勝木
                                      法　官　蔡美美
以上正本證明與原本無異。
如不服本判決，應於收受本判決後十日內向本院提出上訴書狀。
其未敘述上訴理由者並得於提起上訴後十日內向本院補提理由書
狀（均須按他造當事人之人數附繕本）「切勿逕送上級法院」。
　　　　　　　　　　　　　　　　　　　書記官　蔡振豐
中　　華　　民　　國　　94　　年　　12　　月　　28　　日
附錄法條：
刑法第216條
(行使偽造變造或登載不實之文書罪)
行使第 210 條至第 215 條之文書者，依偽造、變造文書或登載
不實事項或使登載不實事項之規定處斷。
刑法第210條：
(偽造變造私文書罪)
偽造、變造私文書，足以生損害於公眾或他人者，處 5 年以下有
期徒刑。
刑法第339條：
(普通詐欺罪)
意圖為自己或第三人不法之所有，以詐術使人將本人或第三人之
物交付者，處5年以下有期徒刑、拘役或科或併科1千元以下罰金
。
以前項方法得財產上不法之利益或使第三人得之者，亦同。
前二項之未遂犯罰之。
附表：
┌──┬────┬─────┬─────┬────┬─────┬─────┐
│編號│電信公司│行動電話  │申辦日期　│申辦地點│偽造簽名及│積欠電話費│
│　　│名稱　  │號        │          │        │指印之私文│金額（新台│
│    │        │          │          │        │書及其數量│幣）      │
├──┼────┼─────┼─────┼────┼─────┼─────┤
│    │遠傳電信│0000000000│92.1.4（申│遠傳電信│行動電話服│7933元    │
│１  │股份有限│          │請書雖記載│台南西門│務申請書上│          │
│    │公司    │          │為91年，惟│特約服務│簽名及指印│          │
│    │        │          │應以電信公│中心    │各1枚     │          │
│    │        │          │司電腦資料│        │          │          │
│    │        │          │記載之92年│        │          │          │
│    │        │          │為準）    │        │          │          │
├──┼────┼─────┼─────┼────┼─────┼─────┤
│２  │泛亞電信│0000000000│92.1.4    │凱傑通訊│用戶申請│5013元    │
│    │股份有限│          │          │有限公司│  書上簽名│          │
│    │公司    │          │          │台南市大│　及指印各│          │
│    │        │          │          │同路1段 │  1枚     │          │
│    │        │          │          │225號1F │手機加門│          │
│    │        │          │          │        │　號專案聲│          │
│    │        │          │          │        │  明書上簽│          │
│    │        │          │          │        │  名及指印│          │
│    │        │          │          │        │  各1枚   │          │
│    │        │          │          │        │          │          │
├──┼────┼─────┼─────┼────┼─────┼─────┤
│３  │台灣大哥│0000000000│92.1.4    │台灣電店│行動電話│10172元   │
│    │大股份有│          │          │股份有限│　服務申請│          │
│    │限公司  │          │          │公司    │  書上簽名│          │
│    │        │          │          │台南金華│  1枚     │          │
│    │        │          │          │特約服務│易購專案│          │
│    │        │          │          │中心    │  同意書上│          │
│    │        │          │          │        │  簽名1枚 │          │
├──┼────┼─────┼─────┼────┼─────┼─────┤
│４  │和信電訊│0000000000│92.1.4    │陽豪實業│行動電話│共10803元 │
│    │股份有限│          │          │有限公司│　服務申請│（聲請簡易│
│    │公司    │          │          │台南市金│  書上簽名│處刑書誤載│
│    │        │          │          │華路3段 │  及指印各│為1803元) │
│    │        │          │          │110號2F │  1枚     │          │
│    │        │          │          │        │同意書上│          │
│    │        │          │          │        │　簽名及指│          │
│    │        │          │          │        │  印各1枚 │          │
│    │        │          │          │        │          │          │
│    │        ├─────┼─────┼────┼─────┤          │
│    │        │0000000000│92.1.10   │昹旺通訊│行動電話│          │
│    │        │          │（聲請簡易│台南市安│　服務申請│          │
│    │        │          │處刑書誤載│和路2段 │  書上簽名│          │
│    │        │          │為92.1.4）│284號   │  及指印各│          │
│    │        │          │          │        │  1枚     │          │
│    │        │          │          │        │同意書上│          │
│    │        │          │          │        │　簽名及指│          │
│    │        │          │          │        │  印各1枚 │          │
│    │        ├─────┼─────┼────┼─────┤          │
│    │        │0000000000│92.1.10   │昹旺通訊│行動電話│          │
│    │        │          │（聲請簡易│台南市安│　服務申請│          │
│    │        │          │處刑書誤載│和路2段 │  書上簽名│          │
│    │        │          │為92.1.4）│284號   │  及指印各│          │
│    │        │          │          │        │  1枚     │          │
│    │        │          │          │        │同意書上│          │
│    │        │          │          │        │　簽名及指│          │
│    │        │          │          │        │  印各1枚 │          │
├──┴────┴─────┴─────┴────┴─────┴─────┤
│合計積欠電話費總額：33921元（聲請簡易處刑書誤載為24921元）              │
└────────────────────────────────────┘
